【裁判字號】    98,裁,2976
【裁判日期】    981210
【裁判案由】    醫療法
【裁判全文】
最  高  行  政  法  院  裁  定
                                      98年度裁字第2976號
上  訴  人  甲○○
訴訟代理人  蕭仁杰  律師
被 上訴 人  臺北縣政府
代  表  人  乙○○
上列當事人間醫療法事件，上訴人對於中華民國98年9月10日臺
北高等行政法院98年度訴字第1151號判決，提起上訴，本院裁定
如下：
    主  文
上訴駁回。
上訴審訴訟費用由上訴人負擔。
    理  由
一、按對於高等行政法院判決之上訴，非以其違背法令為理由，
    不得為之，行政訴訟法第242條定有明文。依同法第243條第
    1項規定，判決不適用法規或適用不當者，為違背法令；而
    判決有同條第2項所列各款情形之一者，為當然違背法令。
    是當事人對於高等行政法院判決上訴，如依行政訴訟法第24
    3條第1項規定，以高等行政法院判決有不適用法規或適用不
    當為理由時，其上訴狀或理由書應有具體之指摘，並揭示該
    法規之條項或其內容；若係成文法以外之法則，應揭示該法
    則之旨趣；倘為司法院解釋或本院之判例，則應揭示該判解
    之字號或其內容。如以行政訴訟法第243條第2項所列各款情
    形為理由時，其上訴狀或理由書，應揭示合於該條項各款之
    事實。上訴狀或理由書如未依此項方法表明，或其所表明者
    與上開法條規定不合時，即難認為已對高等行政法院判決之
    違背法令有具體之指摘，其上訴自難認為合法。
二、本件上訴人對於高等行政法院判決上訴，主張：上訴人為中
    藥批發、零售商，其販售調配之中藥行為，並無侵入性之行
    為，且未使用儀器，更無對人體疾病進行任何處置，純屬「
    調配中藥之合法行為」，並無醫療行為，何來醫療業務，更
    無醫療廣告。且系爭廣告看板僅表示「鑫發中藥商（負責人
    甲○○）、揚偉、早謝、00000000、板橋市○○路○段122號
    」等文詞用語，其內容完全不涉及療效，僅涉中藥理念，未
    觸犯醫療法規，亦無誤導性，應受憲法言論自由之保障。況
    上訴人之姓名確為「甲○○」，並非上訴人故意為醫療服務
    宣傳而刻意在系爭廣告看板上標示「甲○○」，然原判決認
    定上訴人以暗示及影射醫療業務或宣傳，實有悖於司法院釋
    字第509號解釋意旨及論理法則，而有判決不適用法規之當
    然違背法令等語，為其理由。惟原判決認上訴人懸掛系爭廣
    告看板，其中「揚（陽）偉、早謝」等文字，與「陽萎、早
    洩」等男性性機能症狀同音，且並無獨立之詞語涵意，顯涉
    及以暗示及影射方式而為該項生理機能症狀之表達，且負責
    人之姓名「甲○○」，又為醫師之俗稱，故就整體觀察，系
    爭廣告足使一般人誤認為治療陽萎、早洩之醫療服務宣傳。
    又上訴人於系爭廣告上並未明確載明係銷售特定藥品，僅以
    暗示隱喻之文字用語，宣傳其研究可治療改善特定人體生理
    機能，故其方法自可達成招徠患者尋求醫療服務之目的，雖
    被上訴人並未查得上訴人已有從事醫療業務之行為，然上訴
    人所為，仍違反醫療法第84條、第87條第1項禁止非醫療機
    構以廣告內容暗示或影射醫療業務之義務，被上訴人依同法
    第104條予以裁處，於法並無違誤。再者，醫療法第87條第1
    項，雖屬不確定法律概念，然其意義尚非一般人難以理解，
    且為受規範者所得預見，並可經由司法審查加以確認，於法
    律明確性原則尚無違背。被上訴人援引行政院衛生署民國84
    年11月7日衛署醫字第84070117號函釋示，認醫療法第87條
    第1項所稱「暗示」、「影射」，係指以某種刺激或假借某
    種名義，誘導、眩惑民眾達到招徠醫療業務目的而言，核屬
    合於法律規範目的之解釋，且與社會通念相當，尚無上訴人
    所指恣意曲解法律之濫權情事等語，業已於理由中詳予論斷
    。上訴意旨，雖以該判決違背法令為由，惟核其上訴理由，
    或係就原審取捨證據、認定事實之職權行使，指摘其為不當
    ，並就原審已論斷者，泛言未論斷，或就原審所為論斷，泛
    言其違背司法院釋字第509號解釋或論理法則，而非具體表
    明合於不適用法規、適用法規不當、或行政訴訟法第243條
    第2項所列各款之情形，難認對該判決之如何違背法令已有
    具體之指摘。依首開規定及說明，應認其上訴為不合法。
三、據上論結，本件上訴為不合法。依行政訴訟法第249條第1項
    前段、第104條、民事訴訟法第95條、第78條，裁定如主文
    。
中    華    民    國    98    年    12    月    10    日
                    最高行政法院第二庭
                        審判長法官  鍾  耀  光
                              法官  侯  東  昇
                              法官  黃  秋  鴻
                              法官  黃  淑  玲
                              法官  鄭  小  康
以  上  正  本  證  明  與  原  本  無  異
中    華    民    國    98    年    12    月    10    日
                              書記官  王  史  民


司法院資訊處製作；財團法人民間司法改革基金會備份。
